高雄高等行政法院裁定
　　　　　　　　　　　　　　　　　　　　94年度停字第21號
聲　請　人　甲○○○○○○○○.
訴訟代理人　張蓁騏　律師
相　對　人　雲林縣政府
代　表　人　乙○○　代理縣長
訴訟代理人　丙○○
上列當事人間因電子遊戲場業管理條例事件，聲請人聲請停止原
處分之執行。本院裁定如下：
    主  文
聲請駁回。
聲請程序費用由聲請人負擔。
    理  由
一、按「於行政訴訟起訴前，如原處分或決定之執行將發生難於
    回復之損害，且有急迫情事者，行政法院亦得依受處分人或
    訴願人之聲請，裁定停止執行。」固為行政訴訟法第一百十
    六條第三項前段所明定，惟訴願法第九十三條第二項亦規定
    「原行政處分之合法性顯有疑義者，或原行政處分之執行將
    發生難以回復之損害，且有急迫情事，並非為維護重大公共
    利益所必要者，受理訴願機關或原行政處分機關得依職權或
    依申請，就原行政處分之全部或一部，停止執行。」故在提
    起訴願後，當事人既得依該條項規定向受理訴願之機關申請
    停止執行，則其請求事項即得由該機關獲得救濟，自無再准
    其逕向行政法院聲請之必要。蓋行政法院係審查行政處分違
    法之最終機關，若一有行政處分，不待訴願程序即聲請行政
    法院停止原處分之執行，無異規避訴願程序，而請求行政法
    院為行政處分之審查，故必其情況緊急，非即時由行政法院
    予以處理，則難以救濟，否則尚難認有以行政法院之裁定予
    以救濟之必要，應認欠缺保護之必要，而駁回其聲請。
二、本件聲請人聲請意旨略以：(一)查聲請人吉旺電子遊戲場之設
    置符合建築及消防相關法令規定，且吉旺電子遊戲場與吉鄰
    商行設有不同出入口，外觀上並無致消費者或一般大眾誤認
    之可能。又吉旺電子遊戲場與吉鄰商行雖曾通道共用，經相
    對人多次派員前往視察開具罰單，聲請人除依罰單金額繳納
    外，並遵守相對人之行政指導，不惜鉅資興建阻隔之防火隔
    間及天花板設施。而相對人於辦理營利事業登記時，既未以
    法令要求聲請人應就同一營業所在地有無設置其他營利事業
    提出特別說明，表格上亦無是項內容，是無證據可證明聲請
    人故意提供不正確資料或為不完全之陳述。再者，同一營業
    所在地有無設置其他營利事業並非「重要事項」，否則相對
    人不至於未明文禁止。依「法無明文者不罰」，相對人不能
    恣意裁量同一營業場所在地有無設置其他營利事業為「重要
    事項」；另相對人對於聲請人做成核准營利事業登記及營業
    級別，與同一營業所在地有無設置其他營利事業並無關聯性
    ；況電子遊戲場業管理條例第五條第二項所謂「混合營業級
    別」，係指同條第一項規定之「普通級」與「限制級」之混
    合，則相對人誤解法令規定，竟以無關聯之事項認為聲請人
    之信賴不值得保護，並拒絕給予聲請人陳述意見機會，是無
    視聲請人基本權益之保障，及剝奪聲請人之工作權及營業自
    由，更違反比例原則。(二)又相對人民國（下同）九十四年七
    月一日府建商字第○九四○三○○七六六一號函係撤銷聲請
    人之營利事業登記及營業級別，嚴重損害聲請人在當地建立
    已久之合法商譽，構成難以回復之損害。而於該公告後，又
    立即派員警不定期巡邏，形成命令永久停止營業之事實，已
    有急迫情事存在。然聲請人向來均合法經營，迄今並無重大
    違規紀錄，已逐漸做為當地共同認同之休閒娛樂場所，故聲
    請人聲請停止執行對於公益並無重大影響，是本件將因原處
    分之執行而發生難於回復之損害，且亦符合「情況緊急非即
    時由行政法院予以處理，則難以救濟」要件。(三)實務見解有
    認「難於回復之損害限於不能以金錢為賠償」者，惟任何損
    害在民法概念上以回復原狀為優先，不能回復原狀或回復顯
    有重大困難，始能以金錢賠償，故「難於回復之損害限於不
    能以金錢為賠償」，在邏輯上實有重大錯誤，故聲請人向鈞
    院聲請停止執行，自應符合權利保護要件云云。
三、經查，本件相對人前以聲請人明知電子遊戲場業不得與一般
    商店混合經營，為取得吉鄰商行營利事業登記，於營利事業
    登記之過程，以營業場所門牌增編方式，致使相對人誤認聲
    請人與吉鄰商行為不同營業場所，乃作成核准營利事業登記
    之行政處分，爰依行政程序法第一百十九條第一項第二款、
    第一百零三條第一項第五款及電子遊戲場業管理條例第十一
    條第三項規定，以九十四年七月一日府建商字第○九四○三
    ○○七六六一號函撤銷聲請人上開二商號之營利事業登記，
    及命繳還原領營利事業登記證及電子遊戲場營業級別證，並
    另以九十四年七月一日府建商字第○九四○三○○七六六二
    號公告撤銷之名冊等情，此有相對人九十四年七月一日府建
    商字第○九四○三○○七六六一號函暨九十四年七月一日府
    建商字第○九四○三○○七六六二號公告附卷可稽。惟聲請
    人對相對人之上開行政處分（九十四年七月一日府建商字第
    ○九四○三○○七六六一號函）不服，已於法定期間內（九
    十四年七月二十五日）向受理訴願之機關即經濟部提起訴願
    ，並同時向該訴願機關聲請於本案之行政爭訟確定前，停止
    上開公告（九十四年七月一日府建商字第○九四○三○○七
    六六二號公告）之執行，而相對人亦已將相關卷證檢送經濟
    部審理，業據兩造分別陳明在卷。茲據聲請人到院陳稱伊雖
    向訴願機關申請停止執行，因訴願機關遲遲無法作成決定，
    基於停業後恐影響員工之生計，遂為本件停止執行之聲請等
    語（九十四年十月十二日準備程序筆錄參照），惟經本院於
    九十四年九月二十三日以高行真紀辛九四停○○○二一號函
    向訴願機關即經濟部詢問關於聲請人申請停止執行乙案，是
    否已審查終結，據復：刻正依法儘速審慎處理中等語，亦有
    經濟部九十四年九月二十七日經訴願發第00000000
    00○號函在卷可參。是聲請人因不服相對人前揭公告而聲
    請停止執行乙案，既已另案繫屬於訴願機關，並由訴願機關
    審慎處理中，核無未依法妥適儘速處理之情形；何況，聲請
    人遭撤銷其電子遊戲場之營利事業登記及營業級別登記等，
    縱有員警在其電子遊戲場之營業處所不定期巡邏而無法繼續
    營業，是否已危及員工之生計而有急迫之情形，亦未見聲請
    人有何具體說明；抑且，聲請人縱因此而無法繼續經營電子
    遊戲場之損失，而此部分之營業損失及商譽之損害，並非不
    可核算，仍屬財產上之損害，在一般社會通念上，並非不能
    以金錢賠償而獲得救濟，尚難謂符合停止執行中「將發生難
    於回復之損害」之要件。準此，本件聲請人聲請停止執行，
    不惟無情況緊急之迫切性，亦無非即時由行政法院予以處理
    ，而難以獲得救濟之情事，揆諸首開說明，則聲請人逕向本
    院聲請停止原處分之執行，即欠缺權利保護之必要，應不予
    准許。
四、爰依行政訴訟法第一百零四條、民事訴訟法第九十五條、第
    七十八條，裁定如主文。
中　　華　　民　　國　　94　　年　  10　　月　 31  　 日
                  第三庭審判長法　官   邱政強
                              法  官   李協明
                              法  官   詹日賢
以上正本係照原本作成。
如不服本裁定，應於裁定送達後10日內以書狀敘明理由，經本院
向最高行政法院提出抗告（須按對造人數附具繕本）；並應預繳
送達用掛號郵票6份（每份34元）。
中　　華　　民　　國　　94　　年　  10　　月　 31  　 日
　　　　　　　　　　　　　　　書記官   藍慶道
